臺灣板橋地方法院刑事判決　　　　　　　 94年度訴字第220號
公　訴　人　臺灣板橋地方法院檢察署檢察官
被　　　告　丙○
上列被告因商業會計法等案件，經檢察官提起公訴（93年度偵字
第6478號），本院判決如下：
    主  文
丙○無罪。
    理  由
一、公訴意旨略以：被告丙○係設於高雄市苓雅區○○○路110
    號5 樓之1 「文輔汽車百貨有限公司」（下簡稱文輔公司）
    之負責人，為稅捐稽徵法之納稅義務人及商業會計法登記之
    商業負責人，明知文輔公司為虛設公司，並無實際銷貨之事
    實，竟基於幫助他人逃漏稅捐之概括犯意，自民國（下同）
    83 年11 月起至同年12月止，連續將文輔公司申購之11、12
    月份統一發票，交付與乙○○（經臺灣臺中地方法院以86年
    度訴字第1594號判處有期徒刑10月），使乙○○得以未經設
    立登記之「立融綠化工程有限公司」名義，虛開統一發票予
    「立偉營造股份有限公司」、「立偉工程有限公司」（負責
    人均為黃清貴）共41紙，供彼等充作進項憑證扣抵銷項稅額
    ，幫助他人逃漏營業稅新台幣（下同）0000000 元，足生損
    害損害於稅捐稽徵機關課稅之正確性，因認被告涉有稅捐稽
    徵法第43條之幫助逃漏稅捐罪嫌及商業會計法第71條第1 款
    填製不實會計憑證罪嫌云云。
二、按「犯罪事實應依證據認定之，無證據不得認定犯罪事實」
    ，刑事訴訟法第154 條第2 項定有明文。又按證人已由法官
    合法訊問，且於訊問時予當事人詰問之機會，其陳述明確別
    無訊問之必要者，不得再行傳喚，刑事訴訟法第196 條亦有
    明文。查本件被告雖於本院準備程序時聲請傳喚證人乙○○
    到庭，惟乙○○其人不僅業經本院先後三次依法傳喚，再經
    囑託拘提到庭，均屬無著，且被告於本院準備程序及審判程
    序時，均陳稱同意本件卷內各該訴訟關係人（含乙○○在內
    ）筆錄有證據能力等語在卷，而乙○○其人前於台灣台中地
    方法院86年訴字第1594號案件中，亦就與本件屬同一之犯罪
    事實，已為陳述綦詳，此有台灣台中地方法院86年訴字第15
    94號刑事判決可證，則揆諸首揭法律規定之意旨，本件應已
    無再行傳訊之必要，合先敘明。
三、訊據被告堅辭否認有前揭幫助逃漏稅捐及填載上開不實統一
    發票之會計憑證等犯行，辯稱：伊於83年間經由甲○○引見
    「王金科」其人，再由「王金科」介紹擔任文輔公司負責人
    ，當初並已談定報酬，要求必須到高雄申請支票屬實，惟伊
    當時即以申辦之支票必須由伊本人領用保管為條件，始到高
    雄將身分證影本交給與我接頭之某年籍不詳之林姓成年男子
    申辦支票，但事後不僅申辦之支票遭別人冒領，伊立即辦理
    上開支票止付，並與「王金科」他們多次連絡無著後，不知
    後來竟成為文輔公司之登記負責人，亦未曾請領交付上開空
    白統一發票予乙○○使用，而幫助他人逃漏稅捐等語。經查
    ：
    (一)被告於上揭時地經其友人甲○○之介紹，以每月20000 元
      之代價，同意擔任「王金科」所稱高雄某公司之登記負責
      人，並自83年7 月9 日起登記成為文輔公司之名義負責人
      等情，業據證人甲○○到院證稱：「（你是否曾經在八十
      三年一月登記擔任文輔汽車百貨有限公司的董事即負責人
      ？）沒有，我想是「王金科」他們用我的身分證影本偽造
      我的名義去當董事，我不知道我是董事。我不知道這件事
      情」、「（這家公司董事後來變更成周偉傑你是否知道？
      ）我不知道，也不認識周偉傑」、「（八十三年七月，文
      輔公司的董事又從周偉傑變更成被告丙○你是否知道？）
      我也不知道」、「（你是不是有介紹被告去擔任文輔公司
      的負責人？）當初是經過「王金科」的介紹，要丙○到高
      雄這家公司擔任代理負責人」、「（丙○是否與王金科見
      過面？）見過，在西門町的咖啡廳」、「（他們為何碰面
      ？）本來是我與被告在咖啡廳，剛好王金科也到這間咖啡
      廳，王先生就跟我聊說現在有壹個案子，要找一家公司的
      負責人，我說這邊有個朋友丙○，可不可以擔任，他說可
      以，但是要有條件，他說要到高雄申請支票，我說支票申
      請下來由我們保管，王先生他們也答應，我們就到高雄的
      銀行申請，申請壹個月沒有消息，被告就問銀行，銀行說
      支票被領走，丙○就向我說，我要他趕快向銀行申請止付
      ，也不要當他們的負責人了」、「（當時王金科說要找一
      家公司的負責人，被告當時是否有表示他願意擔任這個公
      司的負責人？）在咖啡廳時我有跟他聊，他說願意。當時
      沒有提到公司名稱。王金科有提到報酬的事情。結果後來
      變質，去過一次高雄就沒有去了，發現他們是在騙我們」
      、「（報酬為何？）王金科說掛名當這家公司的負責人，
      每個月有兩萬元」、「（丙○有無交付他的身分證件給王
      金科？）應該沒有。但去銀行申請支票時有交身分證影本
　    給銀行，但我們沒有把身分證影本交給王金科」、「（被
      告有無將其印章交給王金科？）沒有。但是高雄有壹個人
      陪我與被告去銀行，那個人我不認識，那時丙○在銀行那
      邊有交身分證影本給那個人，但沒有交付印章」、「（那
      個人與王金科有何關係？）王金科說我們到高雄後打電話
      找他，他就會陪我們到銀行辦」、「（那個人姓名為何？
      ）我知道他姓林，名字我不知道」、「（被告在銀行交身
      分證影本給他做什麼？）登記當代理負責人」、「（是否
      登記當公司負責人的意思？）應該是」、「（你是否去過
      這家公司？）沒有去過，我們只到銀行」、「（你是否知
      道這家公司後來有去請領統一發票的事情？）不知道。支
      票被領走後就沒有與他們聯絡」、「（你那時談到報酬的
      事情，王金科是否給過你或被告錢？）我們沒有拿到錢」
      （見本院卷94年8 月23日審判筆錄第4 至7 頁）等語明確
      ，復有高雄市政府建設局第二科之文輔汽車百貨有限公司
      案卷資料影本乙份，在卷可稽，足證被告於上揭時地即已
      有同意以每月20000 元之代價，擔任「王金科」所稱高雄
      「某公司」登記負責人之概括授權，至於最後確定究係擔
      任何家公司之登記負責人，應非被告當時所關心及重視者
      ，至為灼然，是被告辯稱其當時並未同意擔任「文輔公司
      」之登記負責人云云，顯係事後卸責之詞，雖不足採信。
      惟：
    (二)被告於上揭時地雖有概括同意擔任「文輔公司」之登記負
      責人乙節，惟被告於以其名義所申請之上開支票遭冒領後
      ，不僅已有發覺其受人欺騙，並立即向銀行止付上開支票
      後，已有不願再擔任「王金科」所稱高雄某公司名義負責
      人之意思乙情，業據證人甲○○到院證述屬實，有如上述
      ，且被告事後亦曾先後多次聯繫「王金科」其人，查明上
      情，但均無任何著落，始行放棄不理，亦據證人甲○○證
      述明確，亦如上述，足證被告於上揭時地縱有同意擔任「
      文輔公司」之概括授權，惟自其發現上開支票遭人冒領，
      並對之止付後，被告不僅未再參與文輔公司之任何業務經
      營，更遑論事後曾以文輔公司代表人名義領用上開統一發
      票，再將之交由乙○○其人不實填載，供他人持以申報而
      逃漏稅捐之故意，至為顯然。
  　(三)再查本件犯罪事實之源起，係因乙○○其人持文輔公司所
　　　領用之上開統一發票，未經設立登記之「立融綠化工程有
　　　限公司」名義，填載不實之上開統一發票予「立偉營造股
　　　份有限公司」、「立偉工程有限公司」共41紙，供彼等充
　　　作進項憑證扣抵銷項稅額，而幫助他人逃漏營業稅000000
　　　0 元，惟乙○○先後於臺北市稅捐稽徵處松山分處談話筆
      錄及臺灣臺中地方法院上開86年度訴字第1594號案件中，
      不僅均未提及其所填載不實上開統一發票係被告所領用交
      交付給他等語在卷，並供稱上開文輔公司之統一發票係由
      「林政建」其人所交付者等語明確，並經臺灣臺中地方法
      院於上開86年度訴字第1594號判決中認定屬實，足證被告
      就「林政建」其人交付上開文輔公司之統一發票予乙○○
      ，再由乙○○以「立融綠化工程有限公司」之名義，填載
      上開不實之統一發票予「立偉營造股份有限公司」、「立
　　　偉工程有限公司」共41紙，供彼等充作進項憑證扣抵銷項
  　　稅額之行為，事先應無任何犯意之聯絡可言，更遑論有幫
    　助他人逃漏營業稅0000000 元，應堪認定。
    (四)綜上所述，被告於上揭時地雖有同意擔任「王金科」所稱
      高雄某公司即「文輔公司」登記負責人之概括授權，惟被
      告於以其名義所申請之上開支票遭冒領後，既已有不願再
      擔任「王金科」所稱高雄某公司名義負責人之意思，並未
      曾參與文輔公司之任何經營，且事後乙○○所填實不實之
      上開統一發票共41紙，亦非被告所領用交付者，則被告就
      乙○○上開幫助逃漏稅捐之行為，自無任何犯意之聯絡及
      行為之分擔，足堪認定。此外，復無其他任何積極事證足
      資證明被告確有公訴人所指上開犯行，自屬不能證明被告
      上開犯罪，應依刑事訴訟法第301 條第1 項之規定，諭知
      被告無罪之判決。
據上論斷，應依刑事訴訟法第301條第1項，判決如主文。
本案經檢察官陳伯厚到庭執行職務
中　　華　　民　　國　　94　　年　　9 　　月　　6 　　日
          刑事第十三庭  審判長法  官  戴嘉清
                              法  官  陳信旗
                              法  官  林晏鵬
右正本證明與原本無異
本件不得上訴
                              書記官  陳君偉
中　　華　　民　　國　　94　　年　　9 　　月　　6 　　日
